臺灣新北地方法院板橋簡易庭民事簡易判決
110年度板簡字第2269號
原      告  新光產物保險股份有限公司

法定代理人  吳昕紘  
訴訟代理人  陳國政  

被      告  黃信凱  
訴訟代理人  曾朝誠律師
上列當事人間請求侵權行為損害賠償事件，於民國111年2月11
日言詞辯論終結，本院判決如下：
    主  文
原告之訴及假執行之聲請均駁回。
訴訟費用由原告負擔。
    事 實 及 理 由
一、原告起訴主張：被告於民國108年11月24日19時20分許，因
    駕駛執照業經註銷仍騎乘機車，無照駕駛原告所承保之車號
    000- 000號普通重型機車（下稱系爭機車），行經新北市中
    和區景平路與景新街口處時，因騎乘不慎，致撞擊適穿越馬
    路之受害人即訴外人蔡碧麟，致蔡碧麟受有體傷並經緊急搶
    救後仍回天乏術（下稱系爭事故），原告已依強制汽車責任
    保險法規定賠付蔡碧麟之法定繼承人即訴外人蔡宜庭等人死
    亡給付新臺幣（下同）2,000,000元、醫療費用3,547元，合
    計為2,003,547元。經查，被告係無照駕駛行為，按強制汽
    車責任保險法第29條第1項第5款規定，保險人於賠付後在給
    付金額範圍內，得代位行使請求權人對被保險人之請求權。
    故原告於賠付訴外人蔡宜庭等人前揭款項後，依法取得向被
    告求償之權利。為此，爰依侵權行為及強制汽車責任保險法
    第29條第1項第5款及侵權行為等規定起訴請求被告應給付原
    告2,003,547元及自起訴狀繕本送達翌日起至清償日止，按
    年息5%計算之利息，並陳明本件願供擔保，請准宣告假執行
    一節，固據提出臺灣新北地方檢察署相驗屍體證明書、道路
    交通事故當事人登記聯單、汽(機)車險理賠申請書、台北慈
    濟醫醫療費用收據暨院診斷證明書、強制醫療給付費用彙整
    表、繼承系統表、訴外人蔡宜庭等人戶籍謄本、汽車險賠款
    匯款申請書暨訴外人蔡宜庭等人存摺封面影本、賠付查詢畫
    面及交通違規罰鍰明細資訊等件為證，並有本院依職權向新
    北市政府警察局中和分局調取本件事故案卷可佐，被告到庭
    固不爭執駕駛系爭車輛發生系爭事故，惟否認原告有依強制
    汽車責任保險法第29條第1項第5款規定求償之權利，並以：
    被告並非違反道路交通管理處罰條例第21條規定而駕車，原
    告無代位求償權。且被告對於系爭事故發生並無過失，原告
    並無損害賠償請求權，縱有過失，因被害人就事故發生與有
    過失，被告亦得請求減少賠償金額等語置辯，則本件兩造間
    有爭執，應予以審究者，在於：被告之違規行為係違反道路
    交通管理處罰條例第21條或第22條之規定？原告得否取得代
    位求償權？
二、按「被保險人違反道路交通管理處罰條例第二十一條或第二
    十一條之一規定而駕車致被保險汽車發生汽車交通事故者，
    保險人仍應依本法規定負保險給付之責。但得在給付金額範
    圍內，代位行使請求權人對被保險人之請求權。」，強制汽
    車責任保險法第29條第1項第5款定有明文。次按「汽車駕駛
    人，有下列情形之一者，處新臺幣六千元以上一萬二千元以
    下罰鍰，並當場禁止其駕駛：一、未領有駕駛執照駕駛小型
    車或機車。二、領有機車駕駛執照，駕駛小型車。三、使用
    偽造、變造或矇領之駕駛執照駕駛小型車或機車。四、駕駛
    執照業經吊銷、註銷仍駕駛小型車或機車。」；「汽車駕駛
    人，有下列情形之一者，處新臺幣一千八百元以上三千六百
    元以下罰鍰，並禁止其駕駛：一、領有普通駕駛執照，駕駛
    營業汽車營業。……四、領有聯結車、大客車、大貨車或小
    型車駕駛執照，駕駛重型機車。五、領有普通重型機車駕駛
    執照，駕駛大型重型機車。六、領有輕型機車駕駛執照，駕
    駛重型機車。七、駕駛執照逾有效期間仍駕車。」，道路交
    通管理處罰條例第21條第1項及第22條第1項亦分別有明定。
    惟上開處罰條例第22條第1項第4款規定於70年7月29日修正
    公布，原規定於該條例第21條第1項第5款、第7款，嗣基於
    「處罰條例第21條第1項各款均屬無照駕駛，應予重罰，惟
    第5款持聯結車、大客車、大貨車或小型車駕駛執照，駕駛
    機器腳踏車，事實上只是持大型車駕照駕駛小型車，或持輕
    型機車駕照駕駛重型機車，與無照駕駛顯屬不同，仍以無照
    駕駛顯欠允當，駕駛執照之取得，先以取得小型車駕駛執照
    ，而逐級考試取得大型車駕照，因此有聯結車駕照駕駛機器
    腳踏車屬無照駕駛處罰，亦屬不公」等理由，於75年5月21
    日處罰條例修正時，就持有大客車駕駛執照駕駛機器腳踏車
    之規定，自處罰條例第21條刪除，並列入第22條第1項第4款
    規定，其並未提及「駕照曾被註銷者，是否仍適用處罰條例
    第22條第1項第4款規定」，但依處罰條例第21條至第22條之
    法規體系觀察，立法者在「未依駕照級別駕駛車輛」之情形
    ，是將其危害最小者，處新臺幣一千八百元以上三千六百元
    以下罰鍰（處罰條例第22條第1項第1至4款規定），將危害
    較大者，處臺幣六千元以上一萬二千元以下罰鍰（處罰條例
    第21條第1項第2款規定『領有機車駕駛執照，駕駛小型車』
    ），並將危害最大者，處新臺幣四萬元以上八萬元以下罰鍰
    （處罰條例第21之1條第1項第2款領有機車駕駛執照駕車）
    。前揭法條既並未明文規定「駕照曾被註銷者不適用處罰條
    例第22條」，則縱使行為人某級別之駕照曾被註銷，仍非不
    得適用處罰條例第22條規定(本院110年度交更一字第8號判
    決、臺北高等行政法院110年度交上字第267號判決參照)。
    經查，被告雖經註銷普通重型機車駕照，但仍持有職業大客
    車駕駛執照，此為原告所不爭，則其駕駛普通重型機車，揆
    諸上開實務見解，仍應適用道路交通管理處罰條例第22條規
    定予以處罰，並非原告所指：未領有駕駛執照駕駛機器腳踏
    車致違反同條例第21條第1項第4款之情形，核與前揭強制汽
    車責任保險法第29條第1項第5款所定得代位求償之構成要件
    不符，原告自無從依強制汽車責任保險法第29條第1項第5款
    代位訴外人蔡宜庭等人對被告行使系爭事故所致之損害賠償
    請求權。
三、從而，原告主張被告違反道路交通管理處罰條例第21條第1
    項第4款之規定而依強制汽車責任保險法第29條第1項第5款
    代位求償已賠付之保險金2,003,547元及法定遲延利息，為
    無理由，應予駁回。原告之訴既無理由，其假執行之聲請即
    失所附麗，應併予駁回。
四、本件事證已臻明確，兩造其餘攻擊、防禦方法及舉證，經本
    院審酌後，認對於判決結果不生影響，爰不一一論述，併此
    敘明。
中　　華　　民　　國　　111 　年　　3 　　月　　31　　日
                          臺灣新北地方法院板橋簡易庭
                              法  官  李昭融
以上正本係照原本作成。
如不服本判決，應於送達後20日內，向本庭（新北市○○區○○
路0段00巷0號）提出上訴狀並表明上訴理由，如於本判決宣示後
送達前提起上訴者，應於判決送達後 20日內補提上訴理由書（
須附繕本）。如委任律師提起上訴者，應一併繳納上訴審裁判費
。
中　　華　　民　　國　　111 　年　　3 　　月　　31　　日
                              書記官  王昱平